臺灣新竹地方法院民事判決　　　　　　96年度竹簡字第1222號
原　　　告　甲○○
被　　　告　乙○○
上列當事人間返還租賃物事件，本院於民國96年12月13日言詞辯
論終結，判決如下：
    主      文
被告應將坐落新竹市○○段二六○地號土地上、建號新竹市○○
段二九四七號即門牌號碼新竹市○○○街十一巷三號之二十之房
屋，遷讓返還原告。
被告應給付原告新臺幣壹萬元，及自民國九十六年十一月二十日
起至清償日止，按週年利率百分之五計算之利息。
被告應自民國九十六年五月九日起，至遷讓返還第一項房屋之日
止，按月給付原告新臺幣柒仟元。
原告其餘之訴駁回。
訴訟費用由被告負擔。
本判決第一項至第三項得假執行。
    事實及理由
一、事實摘要：
(一)、原告主張：
(1)、被告於民國95年3月7日就原告所有坐落新竹市○○○街11巷3
    號之20房屋，簽訂房屋租賃契約書，約定租期1年，每月租
    金為新臺幣（下同）10,000元。上開租約於96年3月8日屆滿
    後，原告打電話通知被告，被告原本表示願意續租，但隔了
    幾天，被告就不接電話，原告已不想將上開房屋出租給被告
    ，被告應即返還租賃房屋。
(2)、被告承租上開房屋初始均遵期交付租金，然於租期屆滿前幾
    個月交付租金有所遲延，總計僅繳交9個月房租，經扣抵被
    告事先繳交相當於2個月房租之押租保證金後，被告尚應清
    償積欠之1個月租金即10,000元。
(3)、依兩造簽訂之房屋租賃契約書第6條約定：「乙方（即被告
    ）於租期屆滿時，除經甲方（即原告）同意繼續出租外，應
    即日將租賃房屋誠心按照原狀遷空交還甲方，不得藉詞推諉
    或主張任何權利，如不即時遷讓交還房屋時，甲方每月得向
    乙方請求按照租金五倍之違約金至遷讓完了之日止．．．。
    」，因被告於租期屆滿後仍未搬遷，爰請求被告賠償相當於
    租金之違約金即每月25,000元。
(二)、被告經合法通知，未於言詞辯論期日到場，亦未提出書狀作
    何聲明或陳述。
二、程序部分：
(一)、按訴狀送達後，原告不得將原訴變更或追加他訴，但擴張或
    減縮應受判決事項之聲明，不在此限，此為民事訴訟法第25
    5條第1項第1款明定。查原告於起訴時，原聲明：「一、被
    告應將新竹市○○○街11巷3號之20之房屋，遷讓返還原告。
    二、被告應給付原告20,000元，及自起訴狀繕本送達之翌日
    起至清償日止，按年息百分之五計算之利息，並應自96年5
    月9日起至返還房屋之日止，按月給付原告50,000元之違約
    金。」。嗣於言詞辯論終結前改為：「一、被告應將新竹市
    ○○○街11巷3號之20之房屋，遷讓返還原告。二、被告應給
    付原告10,000元，及自起訴狀繕本送達之翌日起至清償日止
    ，按年息百分之五計算之利息，並應自96年5月9日起至返還
    房屋之日止，按月給付原告25,000元之違約金。」，核為減
    縮應受判決事項之聲明，依首揭說明，應予准許，合先敘明
    。
(二)、被告經合法通知，未於言詞辯論期日到場，核無民事訴訟法
    第386條各款所列情形，爰依原告之聲請，准由其一造辯論
    而為判決。
三、實體部分：
(一)、原告主張被告於95年3月8日起，向原告承租坐落新竹市○○
    段260地號土地上、建號新竹市○○段2947號即門牌號碼新
    竹市○○○街11巷3號之20房屋，雙方約定租期1年，每月租
    金10,000元，被告另給付原告押租保證金20,000元，惟被告
    於96年3月8日租期屆滿後，拒不遷離，且積欠3個月租金未
    繳，經原告以押租保證金折抵2個月租金後，尚欠租金10,00
    0元等情，業經提出與其所述相符之建物登記謄本、房屋租
    賃契約書、存證信函、96年房屋稅繳款書及原告存摺影本各
    1份為證，而被告迄未到場爭執，亦未提出任何有利於己之
    聲明、陳述或證據，以供本院審酌，自堪信原告之主張為真
    實。
(二)、關於原告主張各項是否准許分述如下：
(1)、原告請求返還租賃物部分：
    依房屋租賃契約書第2條規定，本件租賃契約既已於96年3月
    8日屆期，兩造間之租賃契約即於96年3月8日因租賃屆期而
    消減，原告本於所有物返還請求權，請求被告返還所占用之
    上開房屋，為有理由，應予准許。
(2)、原告請求被告給付10,000元部分：
    依房屋租賃契約書第2條至第4條之規定，本件房屋租期1年
    ，每月租金10,000元，租金應於每月8日以前繳納，而被告
    僅支付其中9個月租金，經扣抵相當於2個月租金之押租保證
    金後，尚有1個月租金即10,000元未付，原告請求被告如數
    給付，自屬有據。
(3)、原告請求被告給付違約金部分：
、按違約金者，以確保契約之履行為目的，當事人約定債務人
    不履行債務時，應支付之金錢。惟民法之違約金可分別為懲
    罰性質與賠償性質，此觀諸民法第250條規定自明。而契約
    當事人約定債務人有不履行契約義務或不於適當時期履行時
    ，債權人除得請求債務人支付違約金之外，並得請求履行及
    不履行之損害賠償，為懲罰性質之違約金。如約定違約金為
    債務不履行時債務人所應賠償之數額，即為賠償額預定之違
    約金，亦即一旦債務不履行情事發生，債權人不待舉證證明
    其所受損害係因債務不履行所致及損害額之多寡，均得按約
    定之違約金，請求債務人支付。反之，債務人亦不得證明債
    權人未受損害，或損害額不及違約金數額而請求減免賠償。
    查兩造所簽訂房屋租賃契約書第6條約定：「乙方（即被告
    ）於租期屆滿時，除經甲方（即原告）同意繼續出租外，應
    即日將租賃房屋誠心按照原狀遷空交還甲方，不得藉詞推諉
    或主張任何權利，如不即時遷讓交還房屋時，甲方每月得向
    乙方請求按照租金五倍之違約金至遷讓完了之日止．．．」
    及第12條約定：「乙方若有違約情事，致損害甲方之權益時
    願聽從甲方賠償損害．．．。」，堪認被告違反上開房屋租
    賃契約時，原告除得依第12條約定請求被告賠償損害外，尚
    得依第6條主張約定之金額，是上開房屋租賃契約書第6條約
    定之違約金應為懲罰性質之違約金，原告依上開房屋租賃契
    約書第6條請求違約金，核屬有據。
、按當事人得約定債務人不履行債務時，應支付違約金；約定
    之違約金過高者，法院得減至相當之數額，民法第250條、
    第252條分別定有明文。而衡量違約金是否過高、是否相當
    ，仍須依一般客觀事實、社會經濟狀況及當事人所受損害情
    形，以為酌定標準，最高法院49年度台上字第807號判例意
    旨參照。又約定之違約金是否過高，應就債務人若能如期履
    行債務時，債權人可得享受之一切利益為衡量之標準，最高
    法院51年度台上字第19號判例意旨參照。查上開房屋租賃契
    約書第6條約定之違約金為被告未於租約終止日交還租賃物
    者，應支付原告自終止日起至遷出日為止，按月依原租金5
    倍計算之金額，惟被告未返還租賃物時，原告本得請求相當
    於租金之損害額，原告實未遭受重大損失，是其再請求按原
    租金金額5倍計算之違約金，自屬過高。本院審酌上開房屋
    總面積為31.38公尺，屬公寓式住家用小套房，靠近商業繁
    榮區域，現時社會經濟與房地景氣狀況及未依約履行，或按
    時履行時當時人所受損害及所得受之利益等一切客觀情狀，
    認被告於租約屆期後未即時返還租賃物應支付之違約金，應
    酌減為每月7,000元方為適當。
(三)、從而，原告請求被告遷讓返還上開房屋，被告另應給付原告
    10,000元，及自起訴狀繕本送達翌日即96年11月20日起至清
    償日止，按年息百分之5計算之利息，並被告應自96年5月9
    日起，至返還上開房屋之日止，按月給付原告7,000元，核
    屬有據，應予准許，逾此部分之請求，則屬無據，應予駁回
    。
四、本件係依民事訴訟法第427條第1項適用簡易訴訟程序所為被
    告敗訴之判決，應依職權宣告假執行。
五、據上論結，本件原告之訴為一部有理由，一部無理由，依民
    事訴訟法第436條第2項、第385條第1項前段、第79條、第38
    9條第1項第3款，判決如主文。
中　　華　　民　　國　　96　　年　　12　　月　　27　  日
                  新竹簡易庭　法　官  林昌義
以上正本係照原本做成。
如對本判決上訴，須於判決送達後20日內向本院提出上訴狀。
中　　華　　民　　國　　96　　年　　12　　月　　27　  日
                              書記官  戴家旭
